【裁判字號】    90,易,505
【裁判日期】    901113
【裁判案由】    違反就業服務法
【裁判全文】
臺灣士林地方法院刑事判決                            九十年度易字第五○五號
    公  訴  人  臺灣士林地方法院檢察署檢察官
    被      告  甲  ○
                丙○○
右列被告等因違反就業服務法案件，經檢察官聲請簡易判決處刑（八十九年度偵字第
七九三七號），本院認不宜以簡易判決處刑，改依通常程序審理，茲判決如左：
    主  文
甲○、丙○○均無罪。
    理  由
一本件聲請簡易判決處刑意旨略以：被告甲○、丙○○二人均明知菲律賓國籍人
  Diana Geraldine B. RIMORIN為許可失效之外國人（原由案外人林澤顯於民國八十
  三年七月三十日申請許可來臺工作，於八十五年五月八日自原雇主處逃逸，撤銷聘
  顧許可），未經許可不得聘僱，被告甲○竟自八十六年九月十八日起至八十七年十
  二月間止，以每小時新臺幣（以下同）二百五十元之薪資，聘僱該名許可失效之外
  國人在臺北縣汐止市○○街七三巷三三號十八樓住處，從事打掃、洗衣服等工作。
  丙○○則自八十八年一月間起至八十九年四月二十二日止，以每次一千一百元之薪
  資，聘僱該名許可失效之外國人在臺北市○○區○○路一八八巷五六號住處，擔任
  打掃、洗衣服等工作。嗣於八十九年四月二十二日晚間九時許，為警在臺北市○○
  ○路、農安街口為警盤檢查獲，因認被告二人均涉犯就業服務法第五十八條第一項
  前段之罪嫌云云。
二訊據被告甲○、丙○○均堅詞否認右揭犯行，甲○辯稱：伊在該段期間已有聘僱合
  法外勞，無必要再聘僱本件非法外勞，且伊於八十七年十一月十三起至八十八年二
  月八日止不在國內，無從涉犯本案等語；丙○○辯稱：該名外勞曾在伊住處社區內
  打掃公共區域，伊為感謝該名外勞而曾經請其至住處喝茶，然並未聘僱該名外勞為
  其工作等語。
三公訴人認被告二人涉犯右揭犯行，無非以Diana Geraldine B. RIMORIN在警訊中之
  指述為惟一論據。
四按犯罪事實應依證據認定之，無證據不得推定其犯罪事實；不能證明被告犯罪者，
  應諭知無罪之判決，刑事訴訟法第一百五十四條、第三百零一條第一項分別定有明
  文。又認定不利於被告之事實，須依積極證據，苟積極證據不足為不利於被告事實
  之認定時，即應為有利於被告之認定，更不必有何有利之證據；事實之認定，應憑
  證據，如未能發現相當證據，或證據不足以證明，自不得以推測或擬制之方法，以
  為裁判基礎，最高法院三十年上字第八一六號、四十年台上字第八六號判例可資參
  照；又認定犯罪事實，所憑之證據，雖不以直接證據為限，間接證據亦包括在內，
  然無論直接或間接證據，其為訴訟上之證明，須於通常一般之人均不致於有所懷疑
  ，而得確信其為真實之程度者，始得據之為有罪之認定，倘其證明尚未達到此一程
  度，而有合理性懷疑之存在時，即無從為有罪之認定，亦有最高法院七十六年台上
  字第四九八六號判例足資參照。
五經查：(1)本件菲律賓國籍人Diana Geraldine B. RIMORIN於八十九年四月二十二日
  為警查獲，當日在警局初訊，僅供承曾非法受僱於案外人蔡惠倫，嗣同年五月十二
  日，始於警局書寫自白狀，接受覆訊時供出被告二人亦為其非法僱主乙節，業據證
  人即臺北市政府警察局松山分局外事組巡佐乙○○證述綦詳（參見本院九十年十月
  十八日訊問筆錄），而據Diana Geraldine B. RIMORIN自白狀供稱：伊自八十六年
  九月二十日起至八十七年十二月止，在汐止高小姐位於十七樓之住處，受聘僱擔任
  清潔工作，一週三次，每次五至六小時，時薪二百五十元，另自八十八年一月起至
  八十九年四月二十日止，受僱於北投「老師」一樓住處，擔任清潔工作，一次一千
  一百元（參見八十九年度偵字第一四五八六號偵查卷宗第十頁），另其於警局指認
  被告甲○、丙○○之口卡片稱：伊自八十六年十一月起至八十七年十二月止受僱於
  甲○（參見前開偵查卷宗第二二頁）、自八十八年一月起至八十九年四月止受僱於
  丙○○（參見前開偵查卷宗第二十頁），倘果如該名外國人Diana Geraldine B.
  RIMORIN之所言，被告丙○○為其查獲之前最後一名非法僱主，何以其於警局初訊
  時未供出被告丙○○？又該名外國人Diana Geraldine B. RIMORIN指稱受僱於被告
  甲○之時間前後不一，其證詞顯有瑕疵。(2)經本院函請臺北縣警察局汐止分局警員
  持本件菲律賓國籍人Diana Geraldine B. RIMORIN之照片，前往被告甲○住處隔壁
  鄰居及大樓管理員查訪，據社區管理員及社區管理委員會皆無法確認該外勞是否曾
  在甲○住處工作，有該局九十年六月十一日北警汐刑達字第○九六二八號函附卷
  足稽，另本院函請臺北市政府警察局北投分局警員持上開外勞照片前往被告丙○○
  住處鄰居查訪，據臺北市○○區○○路一八六巷五四號、五六號二樓鄰居均表示未
  曾見過五六號被告丙○○住處有該名外勞出入，亦有該局九十年六月六日北市警投
  分行字第九○六一六八三二○○號函可考，則上開外勞Diana Geraldine B.
  RIMORIN之證詞是否屬實，已非無疑。(3)又被告甲○之住處為臺北縣汐止市○○街
  七三巷三三號十八樓，而非十七樓，此有法務部戶役政連結作業系統一紙在卷足考
  ，該名外國人Diana Geraldine B. RIMORIN於警訊時迭稱：甲○家住十七樓，進大
  樓坐電梯按「十七」就可到達云云，顯與事證不符，益徵Diana Geraldine B.
  RIMORIN之證詞可信性不高。(4)復查，被告甲○確實自八十六年十一月十七日起至
  八十七年七月四日止，合法聘僱菲律賓國籍人Imeda N.WANA，並自八十七年十一月
  十三日起出國，嗣八十八年二月八日始返國，有行政院勞工委員會職業訓練局九十
  年九月二十六日職外字第○○六六三三五號函送之聘僱許可資料、內政部警政署
  入出境管理局九十年九月十七日境信昌字第○六一三三號函送之出入境紀錄表附
  卷可稽，與該名外國人Diana Geraldine B. RIMORIN所稱自八十六年九月十八日起
  至八十七年十二月間止受僱時間互有重疊，應認被告甲○所辯乃屬信而有徵。綜上
  所述，該名非法外勞Diana Geraldine B. RIMORIN之警訊證詞既有上開瑕疵，自難
  僅憑該有瑕疵之證言，遽為不利於被告二人之認定。此外，復查無其他積極證據足
  認被告二人確涉有上開犯行，揆諸前揭法條及說明，不能證明被告二人犯罪，自應
  諭知無罪之判決，以昭公允。
據上論斷，應依刑事訴訟法第四百五十二條、第三百零一條第一項，判決如主文。
本案經檢察官陳文哲到庭執行職務
中        華        民        國    九十    年    十一    月    十三    日
                              臺灣士林地方法院刑事第四庭
                                          法  官
如不服本判決，應於判決送達後十日內，向本院提出上訴狀。


司法院資訊處製作；財團法人民間司法改革基金會備份。
